【裁判字號】    97,交聲,1232
【裁判日期】    970429
【裁判案由】    違反道路交通管理處罰條例聲明異議
【裁判全文】
臺灣臺北地方法院交通事件裁定        97年度交聲字第1232號
原處分機關  臺北市交通事件裁決所
異議人即
受處分人    甲○○
上列異議人即受處分人因違反道路交通管理處罰條例案件，對於
臺北市交通事件裁決所於民國九十七年四月十一日所為之北市裁
二字第裁２２—１ＡＤ○六二一七七號處分，聲明異議，本院裁
定如下：
    主  文
臺北市交通事件裁決所九十七年四月十一日北市裁二字第裁２２
—１ＡＤ○六二一七七號處分撤銷，甲○○不罰。
    理  由
一、按「汽車駕駛人在禁止臨時停車處所停車者，處新臺幣（下
    同）六百元以上一千二百元以下罰鍰」，道路交通管理處罰
    條例第五十六條第一項第一款定有明文。復按「禁止臨時停
    車線，用以指示禁止臨時停車路段，以劃設於道路緣石正面
    或頂面為原則，無緣石之道路得標繪於路面上，距路面邊緣
    以三十公分為度。本標線為紅色實線，線寬除設於緣石，正
    面者以緣石高度為準外，其餘皆為十公分」，道路交通標誌
    標線號誌設置規則第一百六十九條第一項、第二項規定甚明
    ，而依道路交通安全規則第二條第一款所定，汽車指在道路
    上不依軌道或電力架線而以原動機行駛之車輛（包括機器腳
    踏車），故機車駕駛人亦應依上揭規定為之。再按法院受理
    交通事件，準用刑事訴訟法之規定，道路交通管理處罰條例
    第八十九條前段定有明文；而犯罪事實應依證據認定之，無
    證據不得認定其犯罪事實，不能證明被告犯罪或其行為不罰
    者應諭知無罪之判決，為刑事訴訟法第一百五十四條第二項
    、第三百零一條第一項所明定。從而，法院於審理行為人違
    反「道路交通管理處罰條例」案件，當踐行完畢調查證據之
    程序後，為事實之認定時，如就原處分機關所據以認定行為
    人違規事實之證據，仍有合理之訴訟上懷疑，其證明力不能
    證明行為人確有該當於道路交通管理處罰條例各該處罰條文
    之構成要件事實時，且又無其他證據足以證明行為人有違規
    行為時，應依訴訟上之「待證事實倘有懷疑，則從被告之利
    益作解釋」（in dubi opro reo）之證據法則，作對受處分
    人有利之認定。再按行政罰因以行政義務之違反，為其可罰
    性之依據，而於責任要件上無刑事制裁法以處罰故意犯為原
    則、處罰過失犯為例外理論之適用，亦未設類似刑法關於過
    失犯之處罰，以法律有明文規定者為限之法文，惟此非謂行
    政罰不以有責性為主觀要件，蓋其處罰仍帶有對於違反行政
    義務之不法行為加以非難、制裁之內涵，自以行為人之行為
    出於故意或過失為必要。司法院大法官會議釋字第二七五號
    解釋文：「人民違反法律上之義務而應受行政罰之行為，法
    律無特別規定時，雖不以出於故意為必要，仍須以過失為其
    責任條件。但應受行政罰之行為，僅須違反禁止規定或作為
    義務，而不以發生損害或危險為其要件者，推定為有過失，
    於行為人不能舉證證明自己無過失時，即應受處罰。」，即
    宣示相同意旨，可資參照。
二、本件異議人即受處分人甲○○於民國九十七年二月十八日九
    時四十九分許，將其所有之車牌號碼：ＡＹＨ—七三○號重
    型機車停放在臺北市○○路三二巷水溝蓋上，經原舉發單位
    即臺北市政府交通局交通助理員高進華依道路交通管理處罰
    條例第五十六條第一項第一款規定掣發臺北市政府交通局北
    市交停字第１ＡＤ○六二一七七號舉發違反道路交通管理事
    件通知單予以舉發，指定應於九十七年三月二十三日到案接
    受裁罰，異議人於九十七年三月六日向原處分機關即臺北市
    交通事件裁決所申訴，原處分機關函請舉發機關調查結果，
    仍認異議人有上開違規行為，乃依道路交通管理處罰條例第
    五十六條第一項第一款規定，於九十七年四月十一日以北市
    裁二字第裁２２—１ＡＤ○六二一七七號裁決書裁處異議人
    罰鍰九百元，異議人不服，於九十七年四月十一日向本院聲
    明異議，有聲明異議狀（見本院卷第二至四頁）、臺北市政
    府交通局北市交停字第１ＡＤ○六二一七七號舉發違反道路
    交通管理事件通知單（見本院卷第六頁）、臺北市交通事件
    裁決所北市裁二字第裁２２—１ＡＤ○六二一七七號違反道
    路交通管理事件裁決書（見本院卷第七頁）、送達證書（見
    本院卷第十頁）、臺北市停車管理處九十七年三月二十日北
    市停四字第○九七三一二二五四○○號函（見本院卷第八、
    九頁）在卷足憑。
三、聲明異議意旨略以：該路段紅線標示不清，異議人停放機車
    之水溝蓋上並未繪製紅線，臺北市交通工程管制處亦承認當
    初在規劃標線時，因現地有水溝蓋致紅線劃設未臻周延，據
    此取締異議人，顯有未恰，為此聲明異議，請求撤銷原處分
    云云。
四、本件異議人坦承有於九十七年二月十八日九時四十九分許，
    將其所有之車牌號碼：ＡＹＨ—七三○號重型機車停放在臺
    北市○○路三二巷水溝蓋上，惟辯稱該處水溝蓋上並未繪製
    紅線等語。經查，依卷附取締照片顯示（見本院卷第五頁）
    ，異議人停放機車之水溝蓋上確實未繪製有紅線，難認該處
    有依道路交通標誌標線號誌設置規則第一百六十九條第一項
    、第二項規定繪製禁止臨時停車紅線，況臺北市停車管理處
    亦坦承臺北市交通管制工程處劃設標線時，因現地有排水溝
    蓋致停車處所之紅線劃設未臻周延，有臺北市停車管理處九
    十七年三月二十日北市停四字第○九七三一二二五四○○號
    函（見本院卷第八、九頁）在卷足憑，縱該巷道確屬禁止臨
    時停車處所，亦難認異議人就上開違規事實之發生，有何故
    意或過失可言，揆諸前開說明及大法官會議解釋意旨，自不
    應處罰異議人。
五、綜上所述，上開違規情事顯非可歸責於異議人，原處分機關
    猶遽以處罰異議人，實嫌無據。原處分機關裁罰與法既有未
    合，自應由本院將原處分機關上開處分全部撤銷，並諭知異
    議人不罰，以資適法。
據上論斷，應依道路交通案件處理辦法第二十條前段，裁定如主
文。
中    華    民    國    97    年    4     月    29    日
                        交通法庭法  官  李家慧
以上正本證明與原本無異
如不服本裁定應於送達後5日內向本院提出抗告狀
                                書記官  鄭淑丰
中    華    民    國    97    年    4     月    29    日


司法院資訊處製作；財團法人民間司法改革基金會備份。
